最　高　行　政　法　院　判　決　　　　　　　　　　九十一年度判字第三○七號
　　原　　　告　甲○○
　　被　　　告　臺北市稅捐稽徵處
　　代　表　人　謝松芳
右當事人間因地價稅事件，原告不服財政部中華民國八十九年四月十七日台財訴第0
000000000號再訴願決定，提起行政訴訟，本院判決如左︰
    主  文
原告之訴駁回。
訴訟費用由原告負擔。
    事  實
緣原告所有坐落臺北市○○區○○段四小段四四八、四五五之二地號土地，原經核定
按一般用地稅率課徵地價稅，嗣原告以系爭土地供臺北市○○○路○段八十二號及八
十四號相鄰房屋間之騎樓公共通行使用為由，於八十八年六月十六日向被告申請減免
地價稅，經被告所屬中正分處（以下簡稱中正分處）於八十八年七月五日派員實地勘
查，查明系爭土地係供停車使用，且設置鐵鍊與外界隔離，核與土地稅減免規則第九
條規定不符，遂以八十八年七月十二日北市稽中正創字第八八九○六三三八○○號函
復否准。原告不服，提起訴願、再訴願，遞遭決定駁回，乃提起行政訴訟。茲摘兩
造訴辯意旨於次：
甲、原告起訴意旨及補充理由略謂︰
一、按土地稅減免規則第九條、第十條規定，無償供公共通行之騎樓用地免稅。財政
    部七十四年七月二十二日台財稅第一九一八○號函釋規定：「．．．（三）防空
    避難設施、地下室、機器房、抽水機、停放車輛等使用、公共使用．．．免徵房
    屋稅、地價稅。」則前開地段一九四地號土地上六十四號房屋騎樓計一五．三八
    平方公尺，依法應予免徵房屋稅及地價稅。
二、系爭一九四地號上有二屋，其一為六十四號為女兒劉瑞雯自住，其二為六十八號
    ，地下室二分之一為原告自住用，且均辦竣戶籍登記，依法享有按自用住宅用地
    稅率課徵地價稅。又該二屋各有防空避難所，面積各為二八．四平方公尺及四．
    七平方公尺，已核准免徵房屋稅及地價稅，應將其扣減。
三、系爭四四八及四五五之二地號土地為畸零地，介於臺北市○○○路○段八十二號
    及八十四號房屋騎樓間，自七十七年起至今，系爭土地並未建造房屋，且無償供
    公共通行使用，依前揭法條規定，在使用期間地價稅全免。又原告申請勘查十多
    次，被告並未處理，僅於八十八年七月五日及同年八月十日勘查時看到停車，惟
    該系爭土地為開放空間，並非停車場，偶而暫時被鄰居竊佔停車，並無出租之營
    業行為，有鄰居鄭天恩出具之說明書可證。又被告僅作短暫時間每次約十至二十
    分鐘之勘查，並非全年度皆被竊佔作為停車之用，故至多僅可核課三六五之二天
    之地價稅。
四、被告於八十九年四月二十一日會同臺北市政府地政處官員會勘，認定系爭土地符
    合土地稅減免規則第九條規定，地價稅全免，並溯及以前年度，有八十九年四月
    二十八日北市稽中正乙字第八九○○六○一○○○號函可證。
五、綜上所述，原處分及一再訴願決定均有違誤，請併予撤銷等語。
乙、被告答辯意旨略謂︰
一、查原告所有坐落臺北市○○區○○段四小段四四八、四五五之二地號土地，原經
    核定按一般用地稅率課徵地價稅，原告以系爭土地供臺北市○○○路○段八十二
    號及八十四號相鄰房屋間之騎樓公共通行使用為由，申請減免地價稅，中正分處
    於八十八年七月五日及同年月七日派員實地勘查，查得系爭土地係供停車使用，
    並已加設鐵鍊，嗣於同年八月十日再度前往現場勘查，系爭土地仍供停車使用，
    並有加設鐵鍊，非作公共通行使用，此有卷附照片數幀附案可稽，與土地稅減免
    規則第九條規定不符，是中正分處於八十八年七月十二日以北市稽中正創字第八
    八九○六三三八○○號函復否准原告減免地價稅之申請，於法並無不合，訴願、
    再訴願決定遞予維持，亦無違誤。
二、綜上論結，原告之訴為無理由，請予以駁回等語。
    理  由
一、按「無償供公共使用之私有土地，經查明屬實者，在使用期間內，地價稅或田賦
    全免。但其屬建造房屋應保留之空地部分，不予免徵。」土地稅減免規則第九條
    定有明文。又「土地稅之減免，除依第二十二條但書規定免由土地所有權人或典
    權人申請者外，以其土地使用合於本規則所定減免標準，並依本規則規定程序申
    請核定者為限。」土地稅減免規則第六條亦予明定，是苟本件土地稅未經核定減
    免，即無減免之可言。
二、本件原告所有坐落臺北市○○區○○段四小段四四八、四五五之二地號土地，原
    經核定按一般用地稅率課徵地價稅，嗣原告以系爭土地供臺北市○○○路○段八
    十二號及八十四號相鄰房屋間之騎樓公共通行使用為由，向被告申請減免地價稅
    ，經中正分處派員實地勘查，查明系爭土地係供停車使用，核與土地稅減免規則
    第九條規定不符，遂函復否准。原告不服，循序提起行政訴訟，並以如事實欄所
    示各節，據為爭執。經查：
（一）中正分處於八十八年七月五日、七月七日派員勘查系爭土地，發現系爭土地臨
      和平西路部分，設有一鐵門，臨廈門街九十五巷部分，設置鐵鍊，用以將系爭
      土地與外界隔離，供停車使用，此有現場照片及土地減免表（內載勘查結果）
      附於原處分卷可憑。又原告申請復查後，被告又於八十八年八月十日再派員赴
      現場勘查，所見與前述仍無不同，此亦有現場照片附於原處分卷可稽，是尚難
      認系爭土地係供公共使用。
（二）原告提出之鄭天恩所具證明書，謂系爭土地為行人通道，惟偶有不明車輛利用
      系爭土地臨時停車，及管理員偶以未上鎖之鐵門防止他人丟棄廢棄物，致使被
      告勘查人員誤認係具有營利行為之處所，實則該處並未出租或為營利行為，且
      已清除鐵鍊及開啟未上鎖之鐵門供人自由通行云云。惟依首揭規定，得以免稅
      之土地，以「無償供公共使用」為要件，本件土地縱未出租或作營業使用，然
      既以鐵門、鐵鍊與外界隔離，仍無從認係供公共使用。
（三）本件土地原經核定按一般用地稅率課徵地價稅，原告申請減免，尚未經核定准
      予減免，依前開說明，原無減免其地價稅之可言，則原告謂僅得對其課徵被告
      至現場勘查發現他人竊佔系爭土地停車之日即八十八年七月五日、同年八月十
      日之地價稅，餘日均不得課徵云云，自不足採。
三、綜上所述，系爭土地之使用情形，核與土地稅減免規則第九條規定不符，被告否
    准原告之申請，核無違誤，一再訴願決定遞予維持，亦無不合，原告起訴意旨求
    予撤銷，為無理由，應予駁回。至原告請求就坐落臺北市○○區○○段四小段一
    九四地號土地及其上建物臺北市○○○路○段六十八號地下室及六十四號減免地
    價稅及房屋稅乙節，係屬另案，非本件所得審究，併予指明。
據上論結，本件原告之訴為無理由，爰依行政訴訟法施行法第二條、行政訴訟法第九
十八條第三項前段，判決如主文。
中　　華　　民　　國　　九十一　　　年　　　　二　　　月　　二十一　　　日
                    最 高 行 政 法 院  第 三 庭
                                審 判 長 法  官　　　葉　振　權
                                         法  官      鄭  淑  貞
                                         法  官　　　吳　錦　龍
                                         法  官　　　劉　鑫　楨
                                         法  官　　　吳　明　鴻
右  正  本  證  明  與  原  本  無  異
　　　　　　　　　　　　　　　　　　　　 法院書記官　阮　桂　芬
中　　華　　民　　國　　九十一　　　年　　　二　　　　月　　二十一　　　日
